<div type="chapter" n="5">
  <head>CHAPTER V</head>
  <head>THE GOTHIC DEVELOPMENT OF THE PRIMITIVE GERMANIC VOWELS OF UNACCENTED SYLLABLES</head>

  <div type="section" n="87">
    <p>
      <label>§ 87.</label> In order to establish and illustrate the <lang>Gothic</lang> treatment of the vowels of final syllables by comparison with other non-Germanic languages, <lang>Lat.</lang>, <lang>Greek</lang>, &amp;c., it will be useful to state here a law, relating to the general Germanic treatment of <lang>Indo-Germanic</lang> final consonants, which properly belongs to a later chapter:—
    </p>

    <list>
      <item n="1">
        <p>
          <label>(1)</label> Final <c>-m</c> became <c>-n</c>. This <c>-n</c> remained when protected by a particle, <abbr>e. g.</abbr> <lang>Goth.</lang> <w>þan-a</w> (<ref>§ 265</ref>), <gloss>the</gloss> = <lang>Skr.</lang> <w>tám</w>, <lang>Lat.</lang> <w>is-tum</w>, <lang>Gr.</lang> <w>τόν</w>. But when it was not protected by a particle, it, as also <lang>Indo-Germanic</lang> final <c>-n</c>, was dropped in <lang>prim. Germanic</lang> after short vowels;
          and the preceding vowel underwent in <lang>Gothic</lang> just the same treatment as if it had been originally final, <abbr>i. e.</abbr> it was dropped with the exception of <c>u</c>, <abbr>e. g.</abbr> <grm>acc. sing.</grm> <lang>Goth.</lang> <w>wulf</w>, <gloss>wolf</gloss> = <lang>Skr.</lang> <w>vŕkam</w>, <lang>Gr.</lang> <w>λύκον</w>, <lang>Lat.</lang> <w>lupum</w>;
          <grm>nom. acc. sing.</grm> <lang>Goth.</lang> <w>juk</w>, <gloss>yoke</gloss> = <lang>Skr.</lang> <w>yugám</w>, <lang>Gr.</lang> <w>ζυγόν</w>, <lang>Lat.</lang> <w>jugum</w>;
          <grm>inf.</grm> <w>niman</w> from <w>*nemanan</w>, <gloss>to take</gloss>;
          <grm>acc. sing.</grm> <lang>Goth.</lang> <w>ga-qumþ</w>, <gloss>a coming<pb n="34"/>together, assembly</gloss> = <lang>Skr.</lang> <w>gátim</w>, <lang>Gr.</lang> <w>βάσιν</w>, prim. form <w>*gmtím</w>, <gloss>a going</gloss>;
          <abbr>cp.</abbr> also the <lang>Lat.</lang> endings in <w>partim</w>, <w>sitim</w>, &amp;c.
        </p>
    
        <p>
          <grm>Acc. sing.</grm> <lang>Goth.</lang> <w>sunu</w>, <gloss>son</gloss> = <lang>Skr.</lang> <w>sūnúm</w>, <abbr>cp.</abbr> the endings in <lang>Gr.</lang> <w>ἡδύν</w>, <gloss>sweet</gloss>;
          <lang>Lat.</lang> <w>fructum</w>, <gloss>fruit</gloss>;
          <grm>acc. sing.</grm> <lang>Goth.</lang> <w>fōtu</w>, <gloss>foot</gloss>, <abbr>cp.</abbr> <lang>Lat.</lang> <w>pedem</w>, <lang>Gr.</lang> <w>πόδα</w> (<ref>§ 53</ref>). But the <c>-un</c> from <lang>Indg.</lang> vocalic <c>-m</c> disappeared in words of more than two syllables, as <grm>acc. sing.</grm> <w>guman</w> from <w>*ʒomanun</w> = <lang>Lat.</lang> <w>hominem</w>, <gloss>man</gloss>;
          <w>brōþar</w> from <w>*Ҍrōþerun</w>, <gloss>brother</gloss>, <abbr>cp.</abbr> <lang>Lat.</lang> <w>frātrem</w>. In <lang>Gothic</lang> <w>sibun</w>, <gloss>seven</gloss>, and <w>taíhun</w>, <gloss>ten</gloss>, for older <w>*sibu</w>, <w>*taíhu</w>, the final <c>-n</c> was re-introduced through the influence of the inflected forms (<ref>§ 247</ref>).
        </p>
    
        <div type="note">
          <p>
            <label>Note.—</label>The oldest Norse runic inscriptions still retained these final vowels, as 
            <grm>acc. sing.</grm> <w>staina</w> beside <lang>Goth.</lang> <w>stáin</w>, <gloss>stone</gloss>;
            <grm>acc. sing. neut.</grm> <w>horna</w> beside <lang>Goth.</lang> <w>haúrn</w>, <gloss>horn</gloss>;
            <grm>nom. sing.</grm> <w>gastiR</w> beside <lang>Goth.</lang> <w>gasts</w>, <gloss>guest, stranger</gloss>.
          </p>
        </div>
    
        <p>
          On the other hand, final <c>-n</c> merely became reduced after long vowels in <lang>prim. Germanic</lang>, and only disappeared in the course of the individual Germanic languages;
          the process being that the long oral vowels became nasalized and then at a later stage became oral again (<abbr>cp.</abbr> <ref>§ 59 note</ref>). After the disappearance of the nasal element, the long vowel remained in <lang>Gothic</lang> when it originally had the ‘slurred’ (circumflex) accent, but became shortened when it originally had the ‘broken’ (acute) accent, as
          <grm>gen. pl.</grm> <w>dagē</w>, <gloss>of days</gloss>;
          <w>gastē</w>, <gloss>of guests</gloss>;
          <w>hananē</w>, <gloss>of cocks</gloss>;
          <w>haírtanē</w>, <gloss>of hearts</gloss>;
          <w>baúrgē</w>, <gloss>of cities</gloss>;
          the <c>-ē</c> of which corresponds to a <lang>prim. Germanic</lang> <c>-ǣ̃n</c>, <lang>Indg.</lang> <c>-ē̃m</c>, but this ending only occurs in <lang>Gothic</lang> and has never been satisfactorily explained;
          the ending in the other Germanic and <lang>Indo-Germanic</lang> languages presupposes <c>-ō̃m</c> which appears as <c>-ō</c> in the <lang>Gothic</lang> <grm>gen. pl.</grm> <w>gibō</w>, <gloss>of gifts</gloss>;
          <w>bandjō</w>, <gloss>of bands</gloss>;
          <w>tuggōnō</w>, <gloss>of tongues</gloss>;
          <w>manageinō</w>, <gloss>of multitudes</gloss>, <abbr>cp.</abbr> <lang>Gr.</lang> <w>θεῶν</w>, <gloss>of gods</gloss>;
          but <grm>acc. sing.</grm> <w>giba</w> from <w>*ʒeҌōn</w>, <lang>Indg.</lang> <c>-ā́m</c>, <abbr>cp.</abbr> <lang>Gr.</lang> <w>χώρᾱν</w>, <gloss>land</gloss>, and <grm>acc. fem.</grm> <w>þō</w>, <gloss>the</gloss> = <lang>Skr.</lang><pb n="35"/><w>tā́m</w>, <grm>acc. fem.</grm> <w>ni áinō-hun</w> (<ref>§ 89 note</ref>), <gloss>no one</gloss>;
          <grm>nom. sing.</grm> <w>hana</w> from <w>*χanēn</w> or <c>-ōn</c>, <abbr>cp.</abbr> <lang>Gr.</lang> <w>ποιμήν</w>, <gloss>shepherd</gloss> <w>ἡγεμών</w>, <gloss>leader</gloss>;
          <w>nasida</w> from <w>*naziđōn</w>, <gloss>I saved</gloss>.
        </p>
    
        <div type="note">
          <p>
            <label>Note.—</label>For full details concerning the Germ. treatment in final syllables of <lang>Indg.</lang> vowels with the ‘slurred’ and ‘broken’ accent, see Streitberg’s ‘Urgermanische Grammatik’, ch. ix.
          </p>
        </div>
      </item>

      <item n="2">
        <p>
          <label>(2)</label> The <lang>Indg.</lang> final explosives disappeared in <lang>prim. Germanic</lang>, except after a short accented vowel, as
          <grm>pres. subj.</grm> <w>baírái</w>, <lang>OE.</lang> <lang>OS.</lang> <lang>OHG.</lang> <w>bere</w>, from an original form <w>*bhéroĩt</w>, <gloss>he may bear</gloss>;
          <grm>pret. pl.</grm> <w>bērun</w>, <lang>OE.</lang> <w>bǣron</w>, <lang>OS.</lang> <lang>OHG.</lang> <w>bārun</w>, <gloss>they bore</gloss>, original ending <c>-nt</c> with vocalic <c>n</c> (<ref>§ 54</ref>);
          <lang>Goth.</lang> <w>mēna</w> from an original form <w>*mēnōt</w>, <gloss>moon</gloss>;
          <lang>Goth.</lang> <w>þat-a</w>, <lang>OE.</lang> <w>þæt</w>, <lang>OS.</lang> <w>that</w>, <lang>Indg.</lang> <w>*tod</w>, <gloss>that, the</gloss>;
          <lang>OE.</lang> <w>hwæt</w>, <lang>OS.</lang> <w>hwat</w> = <lang>Lat.</lang> <w>quod</w>, <gloss>what</gloss>, beside <lang>Gothic</lang> <w>ƕa</w> (<ref>§ 273</ref>);
          <lang>OE.</lang> <w>æt</w>, <lang>OS.</lang> <w>at</w> = <lang>Lat.</lang> <w>ad</w>, <gloss>at</gloss>.
        </p>
      </item>

      <item n="3">
        <p>
          <label>(3)</label> <lang>Indg.</lang> final <c>-r</c> remained, as <lang>Goth.</lang> <w>fadar</w>, <lang>O.Icel.</lang> <w>faðir</w>, <lang>OE.</lang> <w>fæder</w>, <lang>OS.</lang> <w>fader</w>, <lang>OHG.</lang> <w>fater</w> = <lang>Lat.</lang> <w>pater</w>, <lang>Gr.</lang> <w>πατήρ</w>, <gloss>father</gloss>.
        </p>
      </item>
    </list>

    <div type="note">
      <p>
        <label>Note.—</label>So far as the historic period of <lang>Gothic</lang> is concerned, the law relating to the treatment of <lang>Indo-Germanic</lang> final consonants may be stated in general terms thus:—With the exception of <c>-s</c> and <c>-r</c> all other <lang>Indo-Germanic</lang> final consonants were dropped in <lang>Gothic</lang>. In the case of the explosives it cannot be determined whether they had or had not previously undergone the first sound-shifting (<ref>§§ 128–32</ref>).
      </p>
      <p>
        Of <lang>Indo-Germanic</lang> final consonant groups, the only one preserved in <lang>Gothic</lang> is <c>-ns</c>, before which short vowels are retained, <abbr>e.g.</abbr> <grm>acc. pl. masc.</grm> <lang>Goth.</lang> <w>þans</w> = <lang>Gr. Cretan</lang> <w>τόνς</w> (<lang>Attic</lang> <w>τούς</w>), <gloss>the</gloss>;
        <grm>acc. pl.</grm> <lang>Goth.</lang> <w>wulfans</w>, <gloss>wolves</gloss>, <abbr>cp.</abbr> <lang>Gr. Cretan</lang> <w>κόρμονς</w> = <lang>Att.</lang> <w>κόσμους</w>, <gloss>ornaments</gloss>;
        <grm>acc. pl.</grm> <lang>Goth.</lang> <w>þrins</w> = <lang>Gr. Cretan</lang> <w>τρίνς</w>, <gloss>three</gloss>;
        <grm>acc. pl.</grm> <lang>Goth.</lang> <w>sununs</w>, <gloss>sons</gloss>, <abbr>cp.</abbr> <lang>Gr. Cretan</lang> <w>υἰύνς</w>, <gloss>sons</gloss>. Cp. the law stated in <ref>§ 88</ref>.
      </p>
    </div>
  </div>

  <div type="subsubchapter" n="1">
    <head>a. Short Vowels</head>

    <div type="section">
      <p>
        <label>§ 88.</label> With the exception of <c>u</c> all other prim. <lang>Indo-Germanic</lang> final short vowels, or short vowels which became final in <lang>prim. Germanic</lang> (<ref>§ 87</ref>), were dropped in <lang>Gothic</lang>, as<pb n="36"/>also were short vowels in the final syllables of dissyllabic and polysyllabic words when followed by a single consonant:—
      </p>

      <p>
        <lang>Goth.</lang> <w>wáit</w> = <lang>Gr.</lang> <w>οἶδα</w>, <lang>Skr.</lang> <w>vḗda</w>, <gloss>I know</gloss>;
        <w>wáist</w> = <lang>Gr.</lang> <w>οἶσθα</w>, <lang>Skr.</lang> <w>vḗttha</w>, <gloss>thou knowest</gloss>;
        <w>hlaf</w>, <gloss>I stole</gloss> = <lang>Gr.</lang> <w>κέκλοφα</w>.
      </p>

      <p>
        <lang>Goth.</lang> <w>akrs</w>, <gloss>field</gloss> = <lang>Gr.</lang> <w>ἀγρός</w>;
        <w>wulfs</w> = <lang>Gr.</lang> <w>λύκος</w>, <lang>Skr.</lang> <w>vŕkas</w>, <lang>Lat.</lang> <w>lupus</w>, <gloss>wolf</gloss>, <abbr>cp.</abbr> <grm>nom. sing.</grm> <lang>O.Norse runic inscription</lang> <w>HoltingaR</w>;
        <w>numans</w> from <w>*nomanaz</w>, <gloss>taken</gloss>;
        <grm>gen. sing.</grm> <w>dagis</w>, from <w>*đaʒesa</w>, <gloss>of a day</gloss>, <abbr>cp.</abbr> <lang>O.Bulgarian</lang> <w>česo</w> = <lang>Goth.</lang> <w>ƕis</w>, <gloss>whose</gloss>;
        <w>af</w>, <gloss>of, from</gloss> = <lang>Gr.</lang> <w>ἄπο</w>;
        <grm>nom. sing.</grm> <w>haírdeis</w>, <gloss>shepherd</gloss>, from <w>*χirđij-az</w>.
      </p>

      <p>
        <grm>Voc. sing.</grm> <lang>Goth.</lang> <w>wulf</w> = <lang>Gr.</lang> <w>λύκε</w>, <lang>Lat.</lang> <w>lupe</w>, <lang>Skr.</lang> <w>vŕka</w>;
        <w>nim</w>, <gloss>take thou</gloss> = <lang>Gr.</lang> <w>νέμε</w>;
        <w>nasei</w>, from <w>*nasiji</w>, <gloss>save thou</gloss>;
        <w>baíriþ</w>, <gloss>ye bear</gloss> = <lang>Gr.</lang> <w>φέρετε</w>;
        <w>wáit</w>, <gloss>he knows</gloss> = <lang>Gr.</lang> <w>οἶδε</w>;
        <w>láiƕ</w>, <gloss>he lent</gloss> = <lang>Gr.</lang> <w>λέλοιπε</w>, <gloss>he has left</gloss>;
        <w>fimf</w>, <gloss>five</gloss>, <abbr>cp.</abbr> <lang>Gr.</lang> <w>πέντε</w>;
        <w>mik</w> (<grm>acc.</grm>), <gloss>me</gloss>, <abbr>cp.</abbr> <lang>Gr.</lang> <w>ἐμέγε</w>;
        <grm>nom. pl.</grm> <lang>Goth.</lang> <w>gumans</w> from <w>*ʒomaniz</w>, men = <lang>Lat.</lang> <w>homines</w>, <abbr>cp.</abbr> <lang>Gr.</lang> <w>ἄκμονες</w>, <gloss>anvils</gloss>;
        <grm>nom. pl.</grm> <w>gasteis</w> from <w>*ʒastij-(i)z</w>, <gloss>guests</gloss> = <lang>Lat.</lang> <w>hostēs</w>, from <w>*hostejes</w>, <gloss>strangers, enemies</gloss>, <abbr>cp.</abbr> <lang>Gr.</lang> <w>πόλεις</w> from <w>*πόλεjες</w>, <gloss>cities</gloss>;
        <grm>nom. pl.</grm> <w>sunjus</w>, from <w>*suniuz</w>, older <w>*suneu-es</w>, <gloss>sons</gloss> = <lang>Skr.</lang> <w>sūnávas</w>, <abbr>cp.</abbr> <lang>Gr.</lang> <w>ἡδεῖς</w> from <w>*ἡδέϝες</w>, <gloss>sweet</gloss>.
      </p>

      <p>
        <w>hráin</w>, from <w>*hráini</w> (<grm>neut.</grm>), <gloss>clean, pure</gloss>, <abbr>cp.</abbr> <lang>Gr.</lang> <w>ἴδρι</w>, <gloss>skilful</gloss>;
        <grm>dat. sing.</grm> <w>gumin</w> from <w>*ʒomini</w> = <lang>Lat.</lang> <w>homini</w>, <gloss>to a man</gloss>, <abbr>cp.</abbr> <lang>Gr.</lang> <w>ποιμένι</w>, <gloss>to a shepherd</gloss>;
        <grm>dat. sing.</grm> <w>brōþr</w> from <w>*ƀrōþri</w> = <lang>Lat.</lang> <w>frātri</w>, <gloss>to a brother</gloss>, <abbr>cp.</abbr> <lang>Gr.</lang> <w>πατρί</w>;
        <w>baíris</w> = <lang>Skr.</lang> <w>bhárasi</w>, <gloss>thou bearest</gloss>;
        <w>baíriþ</w> = <lang>Skr.</lang> <w>bhárati</w>, <gloss>he bears</gloss>;
        <w>baírand</w> = <lang>Gr. Dor.</lang> <w>φέροντι</w>, <lang>Skr.</lang> <w>bháranti</w>, <gloss>they bear</gloss>;
        <grm>nom. sing.</grm> <w>gasts</w> = <lang>O.Norse runic inscription</lang> <w>gastiR</w>, <gloss>guest</gloss>, <lang>Lat.</lang> <w>hostis</w>;
        <w>waírs</w>, from <w>*wirsiz</w> (<grm>av.</grm>), <gloss>worse</gloss>, <abbr>cp.</abbr> <lang>Lat.</lang> <w>magis</w>, <gloss>more</gloss>.
      </p>

      <p>
        <grm>Nom. acc. neut.</grm> <lang>Goth.</lang> <w>faíhu</w> = <lang>Lat.</lang> <w>pecu</w>, <gloss>cattle</gloss>, <abbr>cp.</abbr> <lang>Gr.</lang> <w>ἄστυ</w>, <gloss>city</gloss>;
        <w>filu</w>, <gloss>much</gloss> = <lang>Gr.</lang> <w>πολύ</w>, <gloss>many</gloss>;
        <grm>nom. sing.</grm> <w>sunus</w> = <lang>Skr.</lang> <w>sūnús</w>, <gloss>son</gloss>, <abbr>cp.</abbr> the endings in <lang>Gr.</lang> <w>νέκυς</w>, <gloss>corpse</gloss>, <lang>Lat.</lang> <w>fructus</w>, <gloss>fruit</gloss>.
      </p>
      <pb n="37"/>
      <div>
        <p>
          <label>Note.—</label>The law of final vowels does not affect originally monosyllabic words, <abbr>cp.</abbr> <abbr>e.g.</abbr> <grm>nom. sing.</grm> <lang>Goth.</lang> <w>is</w>, <gloss>he</gloss> = <lang>Lat.</lang> <w>is</w>, beside <w>gasts</w> = <lang>Lat.</lang> <w>hostis</w>;
          <lang>Goth.</lang> <w>ƕa</w>, <gloss>what</gloss> = <lang>Lat.</lang> <w>quod</w>, beside <w>juk</w>, <gloss>yoke</gloss> = <lang>Lat.</lang> <w>jugum</w>.
        </p>
      </div>
    </div>
  </div>

  <div type="subsubchapter" n="2">
    <head>b. Long Vowels</head>

    <div type="section" n="89">
      <p>
        <label>§ 89.</label> <lang>Prim. Indg.</lang> long final vowels, or those which became final in <lang>prim. Germanic</lang> (<ref>§ 87 and note</ref>), became shortened in polysyllabic words, when the vowels in question originally had the ‘broken’ accent, but remained unshortened when they originally had the ‘slurred’ accent.
      </p>

      <p>
        Examples of the former are:—<grm>fem. nom. sing.</grm> <w>giba</w>, from <w>*ʒeҌō</w>, <gloss>gift</gloss> (<abbr>cp.</abbr> <w>sō</w>, <ref>§ 265</ref>), <abbr>cp.</abbr> <lang>Gr.</lang> <w>χώρᾱ</w>, <gloss>land</gloss>, <lang>Indg.</lang> <c>-ā́</c>;
        <grm>neut. nom. acc. pl.</grm> <w>juka</w>, from <w>*jukō</w> (<abbr>cp.</abbr> <grm>neut. nom. acc. pl.</grm> <w>þō</w>, <ref>§ 265</ref>), <lang>Skr. (Vedic)</lang> <w>yugā́</w>, <lang>O.Lat.</lang> <w>jugā</w>, <lang>Indg.</lang> <c>-ā́</c>.
      </p>

      <p>
        <w>baíra</w>, <lang>Lat.</lang> <w>ferō</w>, <lang>Gr.</lang> <w>φέρω</w>, <gloss>I bear</gloss>, <lang>Indg.</lang> <c>-ṓ</c>;
        <w>mēna</w>, <gloss>moon</gloss>, <abbr>cp.</abbr> <w>mēnōþs</w>, <gloss>month</gloss>;
        particle <m>-ō</m> preserved in forms like <grm>acc. sing.</grm> <w>ƕan-ō-h</w>, <gloss>each, everyone</gloss>, but shortened in <grm>acc.</grm> forms like <w>ƕan-a</w>, <gloss>whom?</gloss>;
        <w>þan-a</w>, <gloss>this</gloss>;
        <w>þat-a</w>, <gloss>that</gloss>;
        <w>blindan-a</w>, <gloss>blind</gloss>.
      </p>

      <p>
        <grm>Pret. 3 sing.</grm> <w>nasida</w>, <gloss>he saved</gloss>, <lang>Indg.</lang> <w>-dhḗt</w>, <abbr>cp.</abbr> <w>nasidēs</w>;
        <w>áinamma</w>, <grm>dat. (properly instrumental) sing. masc. neut.</grm> of <w>áins</w>, <gloss>one</gloss>, beside <w>áinummē-hun</w>, <gloss>to anyone</gloss>;
        <w>ƕamma?</w> <gloss>to whom?</gloss> beside <w>ƕammē-h</w>, <gloss>to everyone</gloss>;
        <grm>dat. sing. masc. neut.</grm> <w>þamma</w>, <gloss>to this</gloss>, from an <lang>Indg.</lang> <grm>instrumental</grm> form <w>*tosmḗ</w> (<abbr>cp.</abbr> <lang>Goth.</lang> <w>þē</w>, <ref>§ 265 note</ref>);
        <grm>dat. sing.</grm> <w>daga</w>, <gloss>to a day</gloss>, from <lang>Indg.</lang> <w>*dhoghḗ</w> or <c>-ṓ</c>;
        <w>baíráima</w>, <gloss>we may bear</gloss>, <lang>Indg.</lang> <w>-mḗ</w>.
      </p>

      <p>
        <w>þiwi</w> (<grm>gen.</grm> <w>þiujōs</w>), <gloss>maid-servant</gloss>, formed from <w>*þius</w> (<grm>pl.</grm> <w>þiwōs</w>), <gloss>man-servant</gloss>, like <lang>Skr.</lang> <w>dēvı̄́</w>, <gloss>goddess</gloss>, from <w>dēvás</w>, <gloss>god</gloss>;
        <w>frijōndi</w>, from <w>*frijōndī</w> (<grm>fem.</grm>), <gloss>friend</gloss>, <abbr>cp.</abbr> <lang>Skr.</lang> <grm>pres. part. fem.</grm> <w>bhárantī</w>;
        <w>wili</w>, from <w>*wilī</w>, <gloss>he will</gloss>, <abbr>cp.</abbr> <w>wileima</w>,<pb n="38"/><gloss>we will</gloss>;
        <w>nēmi</w>, from <w>*nǣmi</w>, <gloss>he might take</gloss>, <abbr>cp.</abbr> <w>nēmeis</w>. Cp. <ref>§ 154</ref>.
      </p>

      <p>
        Examples of the latter are:—<w>undarō</w>, <gloss>under</gloss>, <abbr>cp.</abbr> <lang>Skr.</lang> <w>adharā́d</w>, <gloss>below</gloss>, <lang>Indg.</lang> <grm>ablative</grm> ending <m>-ō̃d</m>;
        of the same origin is the <m>-ō</m> in adverbs like <w>þiubjō</w>, <gloss>secretly</gloss>, <w>glaggwō</w>, <gloss>accurately</gloss>;
        and in adverbs with the suffix <m>-þrō</m> (<ref>§ 348</ref>), as <w>ƕaprō</w>, <gloss>whence</gloss>, <w>þaþrō</w>, <gloss>thence</gloss>. <grm>Nom.</grm> <w>tuggō</w>, <gloss>tongue</gloss>, <w>haírtō</w>, <gloss>heart</gloss>, <lang>Indg.</lang> <c>-ō̃</c>.
      </p>

      <p>
        The preservation of the final <c>-ē</c> in adverbs with the suffix <m>-drē</m> (<ref>§ 348</ref>) is also due to the vowel having had originally the ‘slurred’ accent.
      </p>

      <div type="note">
        <p>
          <label>Note.—</label>Long vowels remained in monosyllables, as <grm>nom. fem.</grm> <w>sō</w>, <gloss>the, this</gloss> = <lang>Gr. Dor.</lang> <w>ᾱ̔</w>;
          <grm>acc. fem.</grm> <w>þō</w> = <lang>Gr. Dor.</lang> <w>τᾱ́ν</w>;
          <grm>nom. acc. fem. pl.</grm> <w>þōs</w> = <lang>Skr.</lang> <w>tā́s</w>.
        </p>

        <p>
          They also remained in the final syllables of dissyllabic and polysyllabic words, when protected by a consonant which was originally final or became final in <lang>Gothic</lang>, as
          <grm>nom. pl.</grm> <w>wulfōs</w> = <lang>Skr.</lang> <w>vŕkās</w>, <gloss>wolves</gloss>;
          <grm>nom. pl.</grm> <w>gibōs</w> from <w>*ʒeҌō̃z</w>, <gloss>gifts</gloss>, <abbr>cp.</abbr> <lang>Skr.</lang> <w>áçvās</w>, <gloss>mares</gloss>;
          <grm>gen. sing.</grm> <w>gibōs</w> from <w>*ʒeҌō̃z</w>;
          <grm>dat. pl.</grm> <w>gibōm</w> from <w>*ʒeҌōmiz</w>;
          <w>salbōs</w> from <w>*salҌōzi</w>, <gloss>thou anointest</gloss>;
          <w>fidwōr</w> from <w>*feđwōriz</w>. <lang>Indg.</lang> <w>*qetwōres</w>, <gloss>four</gloss>;
          <w>nasidēs</w> from <w>*naziđǣz</w>, <gloss>thou didst save</gloss>, beside <w>nasida</w>, <gloss>I saved</gloss>;
          <w>nēmeis</w> from <w>*nǣmīz</w>, <gloss>thou mightest take</gloss>, beside <w>nēmi</w>, <gloss>he might take</gloss>;
          <w>nēmeiþ</w>, <gloss>ye might take</gloss>;
          <w>managdūþs</w>, <gloss>abundance</gloss>.
        </p>

        <p>
          On final long vowels when originally followed by a nasal, see <ref>§ 87</ref>.
        </p>
      </div>
    </div>
  </div>

  <div type="subsubchapter" n="3">
    <head>c. Diphthongs</head>

    <div type="section" n="90">
      <p>
        <label>§ 90.</label> Originally final <c>-ai</c> became <c>-a</c> in polysyllables, as
        <w>baírada</w>, <gloss>he is borne</gloss> = <lang>Gr.</lang> <grm>mid.</grm> <w>φέρεται</w>;
        <w>baíranda</w>, <gloss>they are borne</gloss> = <lang>Gr.</lang> <grm>mid.</grm> <w>φέρονται</w>;
        <w>faúra</w>, <gloss>before</gloss>, <abbr>cp.</abbr> <lang>Gr.</lang> <w>παραί</w>, <gloss>beside</gloss>.
      </p>

      <p>
        Originally long diphthongs became shortened in final syllables, as
        <w>ahtáu</w>, from an original form <w>*oktṓu</w>, <gloss>eight</gloss>;
        <grm>dat. sing.</grm> <w>gibái</w>, from <w>*ʒeƀōĩ</w>, older <w>*ghebhāĩ</w>, <gloss>to a gift</gloss>, <abbr>cp.</abbr> <lang>Gr.</lang> <w>χώρᾳ</w> for <w>*χώρᾱι</w>;
        <w>θεᾷ</w>, <gloss>to a goddess</gloss>;
        <grm>dat. sing.</grm> <w>sunáu</w>, <gloss>to a son</gloss>, from <grm>loc.</grm> form <w>*sunēu</w>;
        <grm>dat. sing.</grm> <w>anstái</w>, <gloss>to a favour</gloss>,<pb n="39"/>from <grm>locative</grm> form <w>*anstēi</w>, <abbr>cp.</abbr> <lang>Gr.</lang> <w>πόληϊ</w>;
        <w>habáis</w>, from <w>*χaҌǣ(j)iz(i)</w>, <gloss>thou hast</gloss>, <w>habáiþ</w>, from <w>*χaƀǣ(j)iđ(i)</w>, <gloss>he has</gloss>.
      </p>

      <div>
        <p>
          <label>Note.—</label><grm>Gen. sing.</grm> <w>anstáis</w>, <gloss>of a favour</gloss>, from <lang>Indg.</lang> <m>-eĩs</m>, <m>-oĩs</m>;
          <w>baíráis</w>, <lang>Gr.</lang> <w>φέροις</w>, <lang>Skr.</lang> <w>bhárēš</w>, <gloss>thou mayest bear</gloss>, <lang>Indg.</lang> <m>-oĩs</m>;
          <w>baírái</w>, <lang>Gr.</lang> <w>φέροι</w>, <lang>Skr.</lang> <w>bhárēt</w>, <gloss>he may bear</gloss>, <lang>Indg.</lang> <m>-oĩt</m>;
          <grm>gen. sing.</grm> <w>sunáus</w>, <gloss>of a son</gloss>, <lang>Indg.</lang> <m>-eũs</m>, <m>-o s</m>.
        </p>
      </div>
    </div>
  </div>
</div>
